臺灣嘉義地方法院刑事判決　　　　　　　　　　　　　　九十年度訴字第五一號
　　公　訴　人　臺灣嘉義地方法院檢察署檢察官
　　被　　　告　丙○○
　　指定辯護人　乙○○
右列被告因違反槍砲彈藥刀械管制條例案件，經檢察官提起公訴（九十年度偵字第五
四三四、五四三五號），本院判決如左：
    主  文
丙○○共同未經許可持有獵槍，處有期徒刑貳年，併科罰金新臺幣拾貳萬元，罰金如
易服勞役，以新臺幣玖佰元即銀元佰元折算壹日。扣案之霰彈槍壹把（槍枝管制編
號：0000000000號）沒收。
    事  實
一、丙○○素行不良，曾有脫逃、傷害、竊盜、殺人未遂、違反槍砲彈藥刀械管制條
    例等多項前科，最近一次犯罪，係因違反槍砲彈藥刀械管制條例案件，經本院於
    民國九十年七月十八日以九十年度訴字第一五五號判決處有期徒刑六年六月，併
    科罰金新臺幣三十萬元，並令入勞動場所強制工作三年，於九十年八月十三日確
    定，尚未執行（均不構成累犯），仍不知悔改。緣業已成年之曾瑞彬（在逃）因
    與「洪鴻彬」生隙，欲轉向與「洪鴻彬」熟識者恐嚇生命、身體，以資報復，竟
    與丙○○基於犯意聯絡，自九十年一月十五日凌晨起，未經許可，共同持有屬於
    獵槍性質具殺傷力之制式霰彈槍一把（槍枝管制編號：0000000000號
    ）、霰彈五發，由丙○○騎乘機車附載曾瑞彬，曾瑞彬將該等槍、彈藏於大衣內
    以為掩飾，並基於概括犯意聯絡，先後於附表所示之時地推由曾瑞彬開槍，恐嚇
    丁○○、甲○○、戊○○等人，致生危害於安全（毀損部分未據告訴），事後再
    將霰彈槍藏放於嘉義市湖內里永欽一號橋附近之水泥洞內。嗣丙○○於九十年三
    月二十七日在嘉義市警察局應警訊時自白，並供述該霰彈槍、霰彈之來源係曾瑞
    彬，且霰彈槍藏放在上開水泥洞內，因而於同日下午三時許查獲，並扣得該把霰
    彈槍。
二、案經嘉義市警察局移送臺灣嘉義地方法院檢察署檢察官偵查起訴。
    理  由
一、訊據被告丙○○固坦認於右揭時地騎乘機車附載共犯曾瑞彬前往開槍恐嚇被害人
    丁○○、甲○○、戊○○，惟矢口否認有何共同持有霰彈槍、霰彈犯行，辯稱：
    曾瑞彬係將霰彈槍藏放於大衣內，不知伊要前往開槍，且霰彈槍事後之藏放地點
    亦係曾瑞彬逃亡之際始電話告知云云。惟查：右揭犯罪事實，業據被害人丁○○
    、甲○○、戊○○指述詳盡（警卷第二一至二八頁），且有霰彈槍一把扣案及霰
    彈槍照片、槍擊現場照片、被害報告單可稽（警卷第二九至三十頁、第五四三四
    號偵查卷第二四頁、本院卷第二六至三十頁）。其次，扣案之霰彈槍經送內政部
    警政署刑事警察局鑑驗，認係制式「12 GAUGE」霰彈槍，其上未發現可供辨識國
    別、廠牌、型號之標記，槍上具「SLD12-IJ2B 42-0923」字樣，機械性能良好，
    可擊發子彈，認具殺傷力等情，亦有該局九十年四月十一日刑鑑字第四五八０三
    號鑑驗通知書在卷可參（第二三五０號偵查卷第二四頁），並經本院勘驗互核相
    符（本院卷第四三頁）；而在哈洛餐廳扣得之霰彈殼一顆、霰彈墊片一個，前者
    認係制式之「12 GAUGE」霰彈殼，彈底標記為「FIOCCHI12 12 ITALY」，後者認
    係霰彈內之塑膠填充物，復有該局九十年二月二十七日刑鑑字第一二四九０號鑑
    驗通知書及刑事案件證物採驗紀錄表附卷可憑（本院卷第二四、二五頁）。再者
    ，扣案之霰彈槍長度約有成人高度之一半，於騎乘機車時，顯然無法完全隱藏於
    衣物之內，此觀前開霰彈槍照片即明，況曾瑞彬既擬與被告外出滋事，當無於被
    告面前特意掩飾兇器之必要，是曾瑞彬於邀集被告前往開槍之際，被告應已知悉
    曾瑞彬攜帶槍枝，而扣案之霰彈槍起獲地點係位於嘉義市湖內里永欽一號橋附近
    之水泥洞內約三十公分深之處，此據證人王志宏即嘉義市警察局刑警隊員警到庭
    結證屬實（本院卷第六六頁），被告應係確實知悉藏放位置，始得以發現霰彈槍
    ，是被告有共同持有霰彈槍、霰彈而開槍恐嚇被害人之行為甚明，所辯無非事後
    卸責之詞，尚難採信，事證明確，其犯行堪以認定。
二、核被告丙○○所為，係犯槍砲彈藥刀械管制條例第八條第四項之未經許可持有獵
    槍罪、第十二條第四項之未經許可持有子彈罪及刑法第三百零五條恐嚇危害安全
    罪。公訴意旨漏未斟酌霰彈槍係屬獵槍性質，而認被告持有霰彈槍係犯槍砲彈藥
    刀械管制條例第七條第四項未經許可持有手槍罪，尚有未洽，惟其基本事實同一
    ，本院自應予以審理，並變更其起訴法條。被告與曾瑞彬就上揭犯行，有犯意之
    聯絡及行為之分擔，皆為共同正犯。被告同時持有霰彈五發，係一故意行為侵害
    一法益，屬單純一罪。被告先後多次恐嚇危害安全行為，時間緊接、犯罪構成要
    件相同，顯係基於概括犯意為之，應依刑法第五十六條連續犯規定論以一罪，並
    加重其刑。被告以一持有行為，同時持有霰彈槍及霰彈，觸犯構成要件不相同之
    罪名，為想像競合犯，應從一重之未經許可持有獵槍罪論處。被告係以犯未經許
    可持有獵槍罪為方法，而達其犯恐嚇危害安全罪之目的，二罪間有方法與目的之
    牽連關係，應從一重之未經許可持有獵槍罪處斷。被告所犯槍砲彈藥刀械管制條
    例第八條第四項、第十二條第四項之罪，於偵查中自白，並供述霰彈槍、霰彈之
    來源及霰彈槍之去向，因而查獲，爰依同條例第十八條第四項前段規定減輕其刑
    （霰彈既已射擊用罄，自無再供述去向之必要），並依刑法第七十一條第一項先
    加後減。又公訴人雖僅就被告上開違反槍砲彈藥刀械管制條例之犯行提起公訴，
    然檢察官就犯罪事實之一部起訴者，其效力及於全部，本件被告三次恐嚇被害人
    部分之犯罪事實，與前揭論罪科刑之未經許可持有槍彈部分，有牽連犯之關係，
    已如前述，本院自應就屬於裁判上一罪之恐嚇危害安全罪部分一併加以裁判。查
    被告曾有脫逃、傷害、竊盜、殺人未遂、違反槍砲彈藥刀械管制條例等多項前科
    ，最近一次犯罪，係因違反槍砲彈藥刀械管制條例案件，經本院於九十年七月十
    八日以九十年度訴字第一五五號判決處有期徒刑六年六月，併科罰金新臺幣三十
    萬元，並令入勞動場所強制工作三年，於九十年八月十三日確定，尚未執行（均
    不構成累犯），此有臺灣嘉義地方法院檢察署刑案資料查註紀錄表、臺灣高等法
    院被告全國前案紀錄表及前開案號確定判決書在卷可按，爰審酌被告素行不良，
    共同非法持有制式槍彈並進而妨害他人自由，影響社會治安甚鉅，事後未能全部
    坦承犯行，難認有具體悔過之態度及其他一切情狀，量處如主文所示之刑，罰金
    部分諭知易服勞役之折算標準，以資儆懲。查被告行為後，槍砲彈藥刀械管制條
    例已於九十年十一月十四日修正公布，並自同年月十六日生效，其中第十九條關
    於犯該條例第八條之罪，經判處有期徒刑者，應於刑之執行完畢或赦免後令入勞
    動場所強制工作之規定業經廢止，而強制工作之性質既屬於保安處分，依刑法第
    二條第二項之規定，應適用裁判時之法律，是被告所犯槍砲彈藥刀械管制條例第
    八條第四項之罪，自不得諭知強制工作，附此敘明。扣案之霰彈槍一把係違禁物
    ，應依刑法第三十八條第一項第一款宣告沒收。至業經共犯射擊之霰彈五發，既
    僅餘前開彈殼、墊片，其子彈效用均已喪失，顯非違禁物，自毋庸再宣告沒收。
據上論斷，應依刑事訴訟法第二百九十九條第一項前段、第三百條，槍砲彈藥刀械管
制條例第八條第四項、第十二條第四項，第十八條第四項前段、刑法第二條第二項、
第十一條前段、第二十八條、第五十六條、第三百零五條、第五十五條、第四十二條
第二項第三十八條第一項第一款，罰金罰鍰提高標準條例第二條，現行法規所定貨幣
單位折算新臺幣條例第二條，判決如主文。
本案經檢察官柯月美到庭執行職務。
中    華    民    國      九十一      年      一      月      二        日
                                      臺灣嘉義地方法院刑事第一庭
                                          審判長法  官  許  進  國
                                                法  官  林  世  芬
                                                法  官  廖  政  勝
右正本證明與原本無異。
如不服本判決，應於判決送達後十日內向本院提出上訴狀( 應附繕本 )。
中    華    民    國      九十一      年      一      月      二        日
                                  書記官  陳  湘  蓉
附錄本案論罪科刑法條全文：
刑法第三百零五條
以加害生命、身體、自由、名譽、財產之事，恐嚇他人致生危害於安全者，處二年以
下有期徒刑、拘役或三百元以下罰金。
槍砲彈藥刀械管制條例第八條
未經許可，製造、販賣或運輸鋼筆槍、瓦斯槍、麻醉槍、獵槍或空氣槍者，處五年以
上有期徒刑，併科新台幣一千萬元以下罰金。
未經許可，轉讓、出租或出借前項所列槍枝者，處三年以上十年以下有期徒刑，併科
新台幣七百萬元以下罰金。
意圖供自己或他人犯罪之用，而犯前二項之罪者，處無期徒刑或七年以上有期徒刑，
併科新台幣一千萬元以下罰金。
未經許可，持有、寄藏或意圖販賣而陳列第一項所列槍枝者，處一年以上七年以下有
期徒刑，併科新台幣七百萬元以下罰金。
第一項至第三項之未遂犯罪之。
槍砲彈藥刀械管制條例第十二條
未經許可，製造、販賣或運輸子彈者，處一年以上七年以下有期徒刑，併科新台幣五
百萬元以下罰金。
未經許可，轉讓、出租或出借子彈者，處六月以上五年以下有期徒刑，併科新台幣三
百萬元以下罰金。
意圖供自己或他人犯罪之用，而犯前二項之罪者，處三年以上十年以下有期徒刑，併
科新台幣七百萬元以下罰金。
未經許可，持有、寄藏或意圖販賣而陳列子彈者，處五年以下有期徒刑，併科新台幣
三百萬元以下罰金。
第一項至第三項之未遂犯罰之。
附表
┌──┬────────┬────────┬──────────────┐
│編號│  時        間  │  地        點  │  行                    為  │
├──┼────────┼────────┼──────────────┤
│ 一 │九十年一月十五日│嘉義市○○路七一│由曾瑞彬持霰彈槍朝餐廳二樓玻│
│    │凌晨零時十五分  │五號被害人丁○○│璃射擊二槍。                │
│    │                │經營之哈洛複合式│附註：被告雖稱曾瑞彬射擊三槍│
│    │                │餐廳            │（本院卷第三九頁），被害人亦│
│    │                │                │稱聽到三聲槍響（警卷第二一頁│
│    │                │                │反面），但於一樓吧檯尋獲之彈│
│    │                │                │頭係制式九公釐彈頭（本院卷第│
│    │                │                │二二至二三頁），且不能證明係│
│    │                │                │被告或共犯所射擊（本院卷第六│
│    │                │                │九頁），應認定曾瑞彬僅射擊二│
│    │                │                │槍。                        │
├──┼────────┼────────┼──────────────┤
│ 二 │九十年一月十五日│嘉義市○○○路五│由曾瑞彬持霰彈槍朝拉門射擊二│
│    │凌晨零時二十五分│０四號之一（公訴│槍。                        │
│    │                │意旨誤為五０四號│附註：被害人雖稱聽到約五聲槍│
│    │                │）興嘉黃昏市場被│響（警卷第二五頁正面），但被│
│    │                │害人甲○○經營之│告稱曾瑞彬射擊二槍（本院卷第│
│    │                │峻昌商行        │四十頁），由照片復不能證明係│
│    │                │                │五槍（本院卷第二六至二八頁）│
│    │                │                │，應認定曾瑞彬僅射擊二槍。  │
├──┼────────┼────────┼──────────────┤
│ 三 │九十年一月二十四│嘉義市○○○路一│由曾瑞彬持霰彈槍朝店門玻璃射│
│    │日凌晨四時五分  │六九號被害人黃英│擊一槍。                    │
│    │                │屏經營之太陽柏青│附註：被告初供稱曾瑞彬射擊二│
│    │                │哥遊藝場        │槍（本院卷第四一頁），後於審│
│    │                │                │判期日改稱一槍（本院審判筆錄│
│    │                │                │第四頁），而被害人亦稱一槍（│
│    │                │                │警卷第二七頁反面），應認定曾│
│    │                │                │瑞彬僅射擊一槍。            │
└──┴────────┴────────┴──────────────┘
